【裁判字號】    90,訴,1779
【裁判日期】    901220
【裁判案由】    侵權行為損害賠償
【裁判全文】
臺灣臺南地方法院民事判決  九十年訴字第一七七九號
    原      告  丁○○
                戊○○
                丙○○
                庚○○○
                乙○○○
    訴訟代理人  己○○
    被      告  辛○
右當事人間，請求損害賠償事件，本判決如左：
    主    文
被告應給付原告丁○○、戊○○、丙○○、庚○○○、乙○○○、己○○各新台幣壹
拾萬零柒佰玖拾伍元及均自民國九十年四月二十六日起至清償日止，按週年利率百
分之五計算之利息。
原告其餘之訴駁回。
訴訟費用由被告負擔四分之一；餘由原告平均負擔。
    事    實
甲、原告方面：
一、聲明：求為判決：被告應給付原告丁○○殯葬費新台幣（下同）三萬二千零九十
    元、慰撫金五十萬元，計五十三萬二千零九十元整；給付己○○殯葬費三萬二千
    零八十八元、慰撫金五十萬元，計五十三萬二千零八十八元整；給付戊○○殯葬
    費三萬二千零八十八元、慰撫金五十萬元，計五十三萬二千零八十八元整；給付
    丙○○殯葬費三萬二千零八十八元、慰撫金五十萬元，計五十三萬二千零八十八
    元整；給付庚○○○殯葬費三萬二千零八十八元、慰撫金五十萬元，計五十三萬
    二千零八十八元整；給付乙○○○殯葬費三萬二千零八十八元、慰撫金五十萬元
    ，計五十三萬二千零八十八元整；共計新台幣三百一十九萬二千五百三十元整之
    損害賠償金額，及自本訴狀送達翌日起至清償日止，按週年利率百分之五計算之
    利息。
二、陳述：
（一）查被告辛○於民國八十九年十二月八日十八時三十分左右，駕駛ＲＴ－八九五
      九號自用小貨車，沿台南縣後壁鄉墨林村南八二線由西往東行駛，途經該路段
      五公里三百公尺處時，違背駕駛人應負擔之注意義務，未查車前狀況，由後方
      追撞前方李太平所騎乘之腳踏車，致李太平顱腦損傷，送醫不治死亡。
（二）原告己○○等六人為被害人李太平之配偶及五名子女，因李太平遭辛○及甲○○共同之不法侵害致死，受有下列損害，並依法請求殯葬費及慰撫金之賠償：
    (一)殯葬費：按不法侵害他人致死，對於支出殯葬費用之人，亦應負損害賠償責任
      ，民法第一九二條第一項定有明文。查本件車禍被害人李太平身亡後，原告等
      陸續支出殯葬費用共十九萬二千五百三十元整，殯葬費用由原告等六人平均分
      擔各約三萬二千零八十八元。
    (二)慰撫金：被害人李太平早年與其配偶丁○○，辛勤工作撫養其五位子女，及其
      子女成年全家共享天倫之際，李太平遭辛○酒醉駕車撞擊致死，對原告配偶及
      五位子女而言不啻晴天霹靂，精神上之痛苦無以言狀。復思及親人枉死輪下，
      不禁益加悲痛，爰請求被告等給付被害人配偶丁○○慰撫金新台幣五十萬元、
      丙○○五十萬元、庚○○○五十萬元及乙○○○五十萬元，共計三百萬元，以
      資慰藉。
三、證據：殯葬費支出收據六份、戶籍謄本七份為證。
乙、被告方面：
一、聲明：求為判決駁回原告之訴。
二、陳述：被告自認有過失，惟案發當時是晚上，被害人卻騎著腳踏車往快車道行駛
    ，又原告已經領走保險金一百二十四萬元。
丙、本院依職權向財政部台灣省南區國稅局調閱兩造之財產查詢清冊及近二年之所得
    稅申報資料。
    理    由
一、本件原告主張：被告辛○於八十九年十二月八日十八時三十分左右，駕駛ＲＴ－
    八九五九號自用小貨車，沿台南縣後壁鄉墨林村南八二線由西往東行駛，途經該
    路段五公里三百公尺處時，違背駕駛人應負擔之注意義務，未查車前狀況，由後
    方追撞前方李太平所騎乘之腳踏車，致李太平顱腦損傷，送醫不治死亡，原告己○○等六人為被害人李太平之配偶及五名子女，因李太平遭被告辛○之不法侵害
    致死，支出殯葬費用共十九萬二千五百三十元，原告每人平均支出三萬二千零八
    十八元，被害人李太平遭辛○酒醉駕車撞擊致死，使原告等之精神上上痛苦無以
    言狀，被告應給付原告等慰撫金各五十萬元，為此，爰本於侵權行為法律關係訴
    請被告給付原告丁○○五十三萬二千零九十元；並分別給付原告己○○、戊○○
    、丙○○、庚○○○、乙○○○等各五十三萬二千零八十八元整，暨自起訴狀送
    達翌日起至清償日止，按週年利率百分之五計算之利息等語。被告自認於本件車
    禍伊有過失，惟辯稱：案發當時是晚上，被害人卻騎著腳踏車往快車道行駛等語
    。
二、原告主張：被告辛○於八十九年十二月八日十八時三十分左右，駕駛ＲＴ－八九
    五九號自用小貨車，沿台南縣後壁鄉墨林村南八二線由西往東行駛，途經該路段
    五公里三百公尺處時，違背駕駛人應負擔之注意義務，未查車前狀況，由後方追
    撞前方李太平所騎乘之腳踏車，致李太平顱腦損傷，送醫不治死亡等事實，業據
    提出殯葬費支出收據六份、戶籍謄本七份為證，並為被告所自認，且據本院調閱
    本院九十年度交訴字第三八號交通事件偵審卷宗查核屬實，有台南縣警察局道路
    事故調查報告表一紙、交通事故現場蒐證及相驗照片二十四張附於該偵審卷內可
    參。又被害人李太平因本件車禍而死亡，亦經檢察官督同檢驗員相驗屬實，並製
    有勘驗筆錄、驗斷書、相驗屍體證明書各一份附於刑事卷內足憑。次按醫學研究
    ，血液酒精濃度為呼氣酒精濃度之二千一百倍至二千三百倍，而人體血液酒精濃
    度之消減速率，為每小時減少每百公升十五至二十毫克等結果，有國立臺灣大學
    醫學院八十五年九月二十五日（八五）醫秘字第二０八二號函影本一份存於刑事
    卷宗可考，而本件被告辛○係於肇事約一小時後，始經警測得其呼氣酒精濃度為
    每公升０‧二二毫克，亦有吐氣酒精濃度測試紀錄表一紙附卷可佐，依據對被告
    最有利之標準推算，則其肇事當時之吐氣酒精濃度約為每公升０‧二六六毫克（
    0.22mg/l×2100÷10＝46.2mg/ml,  46.2＋15＝61.2mg/ml,  61.2÷2300×10＝
    0.266mg/l）。再者，按汽車駕駛人，飲用酒類後其吐氣所含酒精濃度超過每公
    升０‧二五毫克者，不得駕車；又行車速度，應依標誌之規定；另汽車行駛時，
    駕駛人應注意車前狀，並隨時採取必要之安全措施，道路交通安全規則第一百十
    四條第二款、第九十三條第一項、第九十四條第三項分別定有明文，本件被告辛○駕車於道路上行駛，本應注意前述道路交通安全規則，而案發當時天候晴朗、
    路面乾燥無缺陷、道路上未有任何障礙物、視距復屬良好等情形以觀，則有台南
    縣警察局道路交通事故調查報告表載明可考，據此判斷，客觀上亦無不能注意之
    情事，其竟於飲酒後吐氣酒精濃度達每公升０‧二六六毫克之情況下，駕車於道
    路上行駛，且因疏於注意車前狀況，並以時速六十公里之高速，貿然超速前行，
    以致自後追撞被害人李太平所騎之腳踏車，並造成被害人死亡，是被告之駕車肇
    事行為，具有過失甚明。況本件經送台灣省台南區行車事故鑑定委員會鑑定結果
    ，亦持相同見解，復有該委員會九十年五月二十五日南鑑字第九００五六一號函
    及所附之鑑定意見書存卷可佐，此益證被告駕車肇事致被害人死亡之行為，確有
    過失無疑。末查，本件被害人李太平係因本次車禍而死亡，故被告辛○之過失駕
    車肇事行為，與被害人之死亡結果間，具有相當因果關係，被告並經本院刑事庭
    判處有期徒刑六月確定，其過失行為堪可認定。原告主張被告於本件車禍應有過
    失等語，即堪採信。
三、次按因故意或過失，不法侵害他人之權利者，負損害賠償責任；不法侵害他人致
    死者，對於支出殯葬費之人，亦應負損害賠償責任；不法侵害他人致死者，被害
    人之父母、子女、配偶，雖非財產上之損害，亦得請求賠償相當之金額；民法第
    一百八十四條第一項前段、第一百九十二條第一項、第二項、第一百九十四條分
    別定有明文。查被害人李太平因被告之過失行為致死，原告丁○○、戊○○、丙○○、庚○○○、乙○○○、己○○分別為被害人之配偶及子女，有戶籍謄本五
    件在卷可稽，其等請求被告賠償損害，即無不合。茲就原告請求之項目、金額，
    應否准許？分論於次：
（一）關於殯葬費用部分：原告等人主張為被害人李太平支出殯葬費元，並提出葬儀
      款項收據一紙（合計十九萬二千五百三十元）為證。經查原告所提出之收據，
      其上項目核均屬喪葬之必要費用，並為被告所不爭執，原告等人請求被告賠償
      其等此部分殯葬費用十九萬二千五百三十元之支出，即屬有據。
（二）非財產上之損害部分：原告等主張其為被害人之配偶，因被害人遽遭被告不法
      侵害致死，精神上受重大刺激，痛苦異常，向被告請求精神慰撫金各五十萬元
      云云。查本件原告丁○○為被害人李太平之妻，原告戊○○、丙○○、庚○○○、乙○○○、己○○分別為被害人之子女，其等遽失至親，精神痛苦自不待
      言，本院審酌被告高中肄業，名下有一部汽車，從事雜工，每月收入不固定；
      原告戊○○名下有四筆田賦、一棟房屋、一部汽車；原告丁○○、丙○○、庚○○○、李素留名下無財產；原告己○○名下有四筆田賦、一筆土地、二棟房
      屋，及原告己○○為高商畢業；庚○○○、丙○○為小學畢業；李素留、戊○○為初中畢業等兩造之身分、地位及經濟狀況（參看卷附財政部台灣省北區國
      稅局中壢稽徵所函、財政部台灣省南區國稅局嘉義市分局函、財政部台北市國
      稅局信義稽徵所函、財政部台灣省中區國稅局沙鹿稽徵所函、財政部台灣省南
      區國稅局台南縣分局函附兩造歸戶財產查詢清冊、綜合所得稅結算申報書影本
      ），認原告等各請求五十萬元之慰撫金，尚屬過高，應以各四十五萬元之請求
      為適當。
四、末按損害之發生或擴大，被害人與有過失者，法院得減輕賠償金額或免除之，民
    法第二百十七條第一項定有明文。按慢車應在劃設之慢車道上靠右順序行駛，在
    未劃設慢車道之道路，應靠右側路邊行駛，道路交通安全規則第一百二十四條第
    二項定有明文。本件被害人騎乘腳踏車自應注意上述道路交通安全規定，又無不
    能注意之情事，竟疏未注意車前狀況，以致肇事，被害人騎車失當行為，顯有過
    失。本件經送台灣省台南區車輛行車事故鑑定委員會鑑定結果，亦同認「李太平
    乘騎腳踏車，未依規定車道行駛，為肇事次因。」有上開鑑定意見書一件附另刑
    事案件可稽（本院九十年度交訴字第三八號），是被害人對本件車禍事故損害之
    發生，顯與有過失。依首開說明，自應減輕被告之賠償金額，本院審酌兩造對事
    故肇生原因力之強弱，與過失之輕重（被告為肇事主因）等情，認被害人李太平
    與被告各應負擔百分之三十、百分之七十之過失責任為適當，而應減輕被告賠償
    金額百分之三十，是被告應就原告上開損害金額，即原告等人支出殯葬費十九萬
    二千五百三十元、慰撫金各四十五萬元請求，減輕百分之三十金額後，被告就原
    告等支出之殯葬費十三萬四千七百七十一元及原告等慰撫金各三十一萬五千元應
    負賠償責任，則原告之請求在此金額之範圍內，為有理由，應予准許；逾此部分
    之請求，於法不合，無從准許。
五、再查，原告等已領取強制第三人責任保險之特別補償基金一百二十四萬元之事實
    ，為原告所自承，依強制汽車責任保險法第十條第二款前段、第三十九條規定，
    強制汽車責任保險，在死亡給付之受益人，為受害人之繼承人；保險人依該法規
    定給付之保險金，視為加害人或被保險人損害賠償金額之一部分。本件被害人李
    太平之繼承人為原告六人，有戶籍謄本在卷可稽，則原告既已領取被害人李太平
    之特別補償基金一百二十四萬元，依前揭法條所示，即應自原告所得向被告請求
    之金額中扣除，則原告所得請求之殯葬費十三萬四千七百七十一元及慰撫金共一
    百八十九萬元經扣除後，被告尚應給付原告六人共七十八萬四千七百七十一元，
    即原告每人各十三萬零七百九十五元（元以下四捨五入）。從而，原告依據侵權
    行為損害賠償之法律關係，請求被告給付原告每人各十三萬零七百九十五元，及
    自起訴狀繕本送達翌日即九十年四月二十六日起至清償日止，按週年利率百分之
    五計算之利息，即有理由，應予准許，逾此數額之請求，即無理由，應予駁回。
六、據上論結，本件原告之訴為一部有理由，一部無理由，依民事訴訟法第七十九條
    但書，判決如主文。
中      華      民      國    九十      年    十二      月    二十      日
                                臺灣臺南地法院民事第三庭
~B法      官  李杭倫
右為正本，係照原本作成。
如對本判決上訴，須於判決送達後廿日內向本院提出上訴狀
中      華      民      國    九十      年    十二      月    二十      日
~B法院書記官  陳怡吟


司法院資訊處製作；財團法人民間司法改革基金會備份。
